臺灣屏東地方法院民事判決
111年度屏簡字第152號
原      告  郭雪真  
            郭雪莉  
            郭雪宜  
            郭昱銘  
上四人共同
訴訟代理人  陳慧錚律師
被      告  詹景翔  
訴訟代理人  程翔聖  
上列當事人間請求損害賠償事件，原告於刑事訴訟程序提起附帶
民事訴訟，經本院刑事庭裁定移送前來（110年度交附民字第217
號），本院於民國111年4月26日言詞辯論終結，判決如下：
　　主      文
被告應給付原告郭雪真新臺幣(下同)15萬元、郭雪莉25萬3,276
元、郭雪宜15萬元、郭昱銘30萬5,000元及均自110年12月25日起
至清償日止，按週年利率百分之5計算之利息。
原告其餘之訴駁回。
訴訟費用1,000元由被告負擔500元，餘500元由原告負擔。
本判決就原告勝訴部分得假執行。
原告其餘假執行之聲請駁回。   
    事實及理由
一、原告主張：被告於110年3月31日15時50分許，駕駛車牌號碼
    000-0000號自用小貨車，沿屏東縣長治鄉中山路由北往南方
    向行駛，行經中山路與振興路之無號誌交岔路口時(下稱肇
    事路口)，明知行經無號誌交岔路口，應注意車前狀況，並
    隨時採取必要之安全措施，而依當時天候晴、日間自然光線
    、柏油路面乾燥、無缺陷亦無障礙物、視距良好等情，並無
    不能注意之情事，竟疏未注意而貿然駛入肇事路口，適原告
    之母郭邱金枝駕駛車牌號碼000-0000號普通重型機車沿振興
    路由東往西南方向過彎道行駛至該肇事路口，兩車發生碰撞
    ，致郭邱金枝人車倒地，受有頭部外傷合併蜘蛛膜下腔出血
    、硬腦膜下腔出血、兩側胸部挫傷左側第3至12肋骨骨折併
    氣血胸及連枷胸、右側第5至8肋骨骨折、左側肩舺骨骨折、
    肢體多處鈍挫傷等傷害，經送往衛生福利部屏東醫院救護後
    ，於110年3月31日19時46分許轉至高雄榮民總醫院醫治，並
    於同年4月11日出院，同年月12日再因呼吸困難及胸口疼痛
    不適等症狀，進入高雄榮民總醫院屏東分院就醫，惟仍於同
    年月20日23時46分許因急性呼吸衰竭而死亡。郭邱金枝因被
    告之過失不法行為而死亡，原告均為郭邱金枝之子女，依民
    法第184 條第1 項前段、第191條之2前段、第192 條第1 項
    及第194 條規定，各得請求被告賠償損害。原告郭雪莉請求
    醫療費用18萬1,071元、證明書費3,785元、看護費3,200元
    、醫療器材費用7,296元、車輛維修費用1萬1,200元及慰撫
    金150萬元，合計170萬6,552元；原告郭昱銘請求殯葬費31
    萬元及慰撫金150萬元，合計181萬元；原告郭雪真、郭雪宜
    各請求慰撫金150萬元。再扣除各已領取之強制汽車責任保
    險理賠死亡給付50萬元，原告郭雪莉、郭昱銘、郭雪真、郭
    雪宜尚各得請求被告賠償120萬6,552元、131萬元、100萬元
    、100萬元，並聲明：㈠被告應給付原告郭雪莉、郭昱銘、郭
    雪真、郭雪宜各120萬6,552元、131萬元、100萬元、100萬
    元，及均自起訴狀繕本送達翌日起至清償日止，按週年利率
    百分之5計算之利息。㈡訴訟費用由被告負擔。㈢原告願供擔
    保，請准宣告假執行。 　　　
二、被告則以：對於本件交通事故之發生，並不爭執；對於原告
    郭雪莉得請求之醫療費用、證明書費、看護費、醫療器材費
    用及車輛維修費用部分，均不爭執；對於郭昱銘得請求之殯
    葬費用部分，亦不爭執。惟郭邱金枝對於本件交通事故之發
    生，亦與有過失，其過失責任達5成之多，應依過失相抵法
    則，減輕其5成之賠償金額。又原告各請求慰撫金150萬元，
    其數額亦屬過高，均應予酌減等語置辯。並聲明：原告之訴
    駁回。
三、得心證之理由：
　㈠本件原告主張上開車禍事故之事實，為被告所不爭執，又被
    告業經本院刑事庭以110 年度交訴字第97號判處有期徒刑5 
    月，如易科罰金，以1,000 元折算1 日在案等情，有卷附之
    上開刑事判決可稽，原告此部分之主張堪信屬實。　　
  ㈡按因故意或過失，不法侵害他人之權利者，負損害賠償責任
    。不法侵害他人致死者，對於支出醫療及增加生活上需要之
    費用或殯葬費之人，亦應負損害賠償責任。不法侵害他人致
    死者，被害人之父、母、子、女及配偶，雖非財產上之損害
    ，亦得請求賠償相當之金額，民法第184條第1項前段、第19
    2條第1項、第194條分別定有明文。查被告過失不法侵害郭
    邱金枝之身體，致其死亡等情，已如前述，且原告所受損害
    與被告之過失不法侵害間，顯有相當因果關係，則原告依前
    揭侵權行為法律關係，請求被告賠償其所受損害，於法洵屬
    有據。
　㈢關於原告請求之項目及金額部分：
　⒈醫療費用、證明書費、看護費、醫療器材費用及車輛維修費
    用部分：
　　查原告郭雪莉請求醫療費用18萬1,071元、證明書費3,785元
    、看護費3,200元、醫療器材費用7,296元及車輛維修費用1
    萬1,200元共20萬6,552元(原請求253,132元，扣除已給付之
    46580元後為206,552元)，業據提出各項收據為證，且為被
    告所不爭執，自應予准許。原告郭昱銘請求殯葬費31萬元部
    分，亦據提出收據及內埔鄉公所殯葬設施使用規費繳納聯單
    為證，被告亦不爭執，自應予准許。
　⒉慰撫金部分：
　　非財產上賠償之金額是否相當，應斟酌實際加害情形、影響
    該權利是否重大、被害者與加害人之身分地位、經濟狀況及
    其他各種情形，以為核定之準據（最高法院47年台上字第12
    21號判例、51年台上字第223 號判例意旨參照）。查原告等
    四人因上開事故受有非財產上損害，已如前述，可認原告等
    四人已受有精神上之痛苦。原告郭雪真為國防大學政戰研究
    所博士，現於陸軍官校擔任副教授，月薪8萬元，名下有房
    屋2棟；原告郭雪莉為高職畢業，現從事水果運輸事業，月
    薪約4萬元，名下無不動產；郭學宜為高職畢業，現從事餐
    飲業，月薪約3萬8,000元，名下無不動產；郭昱銘為高職肄
    業，目前為臨時工，月薪約4萬元，名下無不動產；被告為
    國中畢業，現以種植花卉為業，月薪約2、3萬元，名下無不
    動產等情，有稅務電子閘門財產所得調件明細表在卷可憑。
    爰審酌兩造之身分、地位、經濟能力，及被告之行為造成原
    告等四人精神上之痛苦等一切情狀，認原告等四人請求被告
    賠償之慰撫金各以130萬元為適當，逾此部分，尚屬過高，
    應予駁回。
　㈣又按損害之發生或擴大，被害人與有過失者，法院得減輕賠
    償金額，或免除之，民法第217 條第1 項定有明文。查本件
    車禍係起因於被告駕駛自用小貨車，沿屏東縣長治鄉中山路
    由北往南方向行駛，行經中山路與振興路之無號誌交岔路口
    時，明知行經無號誌交岔路口，應注意車前狀況，並隨時採
    取必要之安全措施，竟疏未注意及此，率然闖越肇事路口，
    適原告等四人之母郭邱金枝駕駛普通重型機車沿振興路由東
    往西南方向過彎道行駛至該肇事路口，亦未注意車前狀況，
    並隨時採取必要之安全措施，兩車因而相撞肇事，是郭邱金
    枝與被告就本件車禍之發生均有過失，本院審酌上開各情認
    其過失比例為1比1。查郭邱金枝對於損害之發生，應負5成
    之過失責任，爰依上開規定減輕被告5成之賠償金額，則原
    告郭雪莉、郭昱銘、郭雪真、郭雪宜各得請求被告賠償之金
    額分別為150萬6,552元、161萬元、130萬元、130萬元，按
    上開過失比例計算被告應給付原告郭雪莉、郭昱銘、郭雪真
    、郭雪宜之金額分別為75萬3,276元、80萬5,000元、65萬元
    、65萬元，扣除各已領取之強制汽車責任保險理賠死亡給付
    50萬元，尚應分別給付原告郭雪莉、郭昱銘、郭雪真、郭雪
    宜各25萬3,276元、30萬5,000元、15萬元、15萬元。
四、綜上所述，原告依據侵權行為之法律關係，請求被告給付原
    告郭雪莉、郭昱銘、郭雪真、郭雪宜各25萬3,276元、30萬5
    ,000元、15萬元、15萬元，及自刑事附帶民事訴訟起訴狀繕
    本送達翌日即110年12月25日起至清償日止，按週年利率5％
    計算之利息，為有理由，應予准許。逾此部分之請求為無理
    由，應予駁回。又本件係適用簡易訴訟程序所為被告部分敗
    訴之判決，就原告勝訴部分，依民事訴訟法第389條第1項第
    3款規定，應依職權宣告假執行，至原告敗訴部分，其假執
    行之聲請即失所附麗，應予駁回。另本件就被告所犯過失致
    死罪部分，原告於刑事訴訟程序附帶提起民事訴訟，依刑事
    訴訟法第504條第2項規定，免納裁判費。至機車維修費部分
    則非附帶民事訴訟免納裁判費之範圍，應徵裁判費1,000元
    ，依兩造勝敗比例，由被告負擔500元，餘500元由原告負擔
    ，併此敘明。
五、據上論結，原告之訴為一部有理由，一部無理由，依民事訴
    訟法第436條第2項、第389條第1項第3款及第79條，判決如
    主文。　　
中　　華　　民　　國　　110 　年　　5 　　月　　10　　日
                 屏東簡易庭   法　官  王致傑
正本係照原本作成。
如不服本判決，應於送達後20日內，向本院提出上訴狀並表明上
訴理由，如於本判決宣示後送達前提起上訴者，應於判決送達後
20日內補提上訴理由書（須附繕本）。如委任律師提起上訴者，
應一併繳納上訴審裁判費。
中　　華　　民　　國　　111 　年　　5 　　月　　10　　日
                              書記官　鍾小屏